臺灣宜蘭地方法院刑事判決　　　　　　　 96年度訴字第110號
公　訴　人　臺灣宜蘭地方法院檢察署檢察官
被　　　告　甲○○
　　　　　　丙○○
上二人共同
選任辯護人　周彥憑律師
上列被告因偽造文書案件，經檢察官提起公訴（95年度偵字第32
4 號），被告於本院準備程序中為有罪之陳述，經告以簡式審判
程序之旨，並聽取當事人意見後，由合議庭評議裁定由受命法官
獨任行簡式審判程序，判決如下：
    主  文
甲○○共同行使偽造私文書，足以生損害於他人，處有期徒刑壹
年，減為有期徒刑陸月，如易科罰金，以銀元參佰元即新臺幣玖
佰元折算壹日，如附表所示之物均沒收。
丙○○共同行使偽造私文書，足以生損害於他人，處有期徒刑拾
月，減為有期徒刑伍月，如易科罰金，以銀元參佰元即新臺幣玖
佰元折算壹日，如附表所示之物均沒收。
    事  實
一、甲○○、丙○○共同意圖為自己不法之所有，基於行使偽造
    私文書及詐欺取財之犯意聯絡，明知許美麗係出售宜蘭縣三
    星鄉○○段309 號地號土地（以下簡稱系爭土地）予王宏義
    ，竟於不詳時、地，先由甲○○偽刻許美麗之印章乙枚，並
    以上開印章偽造許美麗印文24枚及偽造許美麗之署押4 枚，
    以之偽造許美麗為出賣人、丙○○為買受人、買賣標的為系
    爭土地之契約書1份，足生損害於許美麗，嗣於民國93年4月
    間，再由丙○○持該份偽造之契約書影本提示交付予乙○○
    而行使，佯稱購地資金不足，急需資金周轉，待土地完成過
    戶即向銀行貸款返還，並提出甲○○簽發總金額為新臺幣（
    下同）321萬5,8 50元之支票6張以供擔保，乙○○因信賴丙○○，見丙○○持有系爭土地買賣契約書，復有支票可供擔
    保，遂陷於錯誤，陸續交付321萬5,850元予丙○○，足以生
    損害於乙○○及許美麗。嗣前開支票屆期均未獲兌現，乙○○再向地政機關查得系爭土地業於93年5月6日過戶於王宏義
    名下，並非由丙○○買受，始知受騙。
二、案經乙○○訴由臺灣宜蘭地方法院檢察署檢察官偵查起訴。
    理  由
一、認定犯罪事實所憑之證據及理由：
    上開犯罪事實業據被告甲○○、丙○○坦承不諱，核與告訴
    人乙○○、證人蔡易芳、賴澤金、鄭曉鈞、黃煦如、陳宣良
    等人所述情節大致相符，復有偽造之契約書影本1份（他字5
    24號卷第510 頁）、系爭土地移轉予王宏義之土地登記謄本
    影本2張（他字524號卷第12、21頁）、支票及退票理由單影
    本各6 張（他字524號卷第15-20頁）、系爭土地由王宏義出
    售予蔡建庭之買賣契約書影本及土地登記第二類謄本各1 份
    （警卷第13-15 頁）等證據可資佐證，堪認被告任意性自白
    與事實相符，犯行明確，應依法論科。
二、論罪科刑之理由：
（一）被告2 人行為後，於94年1月7日修正通過之新刑法已於95
      年7 月1日施行，修正後刑法第2條第1 項規定：「行為後
      法律有變更者，適用行為時之法律，但行為後之法律有利
      於行為人者，適用最有利於行為人之法律。」此規定係法
      律變更所生新舊法律比較適用之準據法，其本身不生新舊
      法比較之問題，均依裁判時即修正後之刑法第2條第1項定
      其應適用之刑法法律，合先敘明。
（二）刑法第339條第1項之詐欺取財罪並非此次修法之範圍，其
      法定刑形式上仍維持5年以下、拘役或1,000元以下罰金。
      然刑法第33條第5 款已由原先：「罰金：一元以上」修正
      為：「罰金：新臺幣一千元以上，以百元計算之」，且刑
      法施行法第1條之1亦規定：「中華民國九十四年一月七日
      刑法修正施行後，刑法分則編所定罰金之貨幣單位為新臺
      幣。九十四年一月七日刑法修正時，刑法分則編未修正之
      條文定有罰金者，自九十四年一月七日刑法修正施行後，
      就其所定數額提高為三十倍。但七十二年六月二十六日至
      九十四年一月七日新增或修正之條文，就其所定數額提高
      為三倍」，是刑法第339條第1項之詐欺取財罪，其所得科
      處之罰金刑已因刑法第33條第5 款之修正而實質變更為最
      高新臺幣3萬元，最低新臺幣1,000元。依被告行為時之刑
      罰法律，即罰金罰鍰提高標準條例第1 條前段提高倍數10
      倍及修正前刑法第33條第5款罰金最低額以銀元1元計算之
      規定，詐欺取財罪所得科處之罰金刑最高為銀元1 萬元即
      新臺幣3萬元，最低為銀元1元即新臺幣3 元，經新、舊法
      比較適用結果，修正後之新法並無較有利於被告之情形，
      爰依刑法第2條第1項前段適用修正前之規定。
（三）核被告2人所為係犯刑法第216條、第210 條之行使偽造私
      文書罪及同法第339條第1項詐欺取財罪，其偽造許美麗印
      章及署押之行為係屬偽造私文書之階段行為，而偽造私文
      書之低度行為，復為其行使之高度行為所吸收，均不另論
      罪。
（四）按修正前刑法第28條規定：「二人以上共同實施犯罪之行
      為者，皆為正犯。」修正後則規定為：「二人以上共同實
      行犯罪之行為者，皆為正犯。」此一修法旨在排除陰謀共
      同正犯及預備共同正犯，以限縮共同正犯之成立要件，惟
      被告甲○○與丙○○上開犯行，均非屬陰謀共同正犯及預
      備共同正犯之範疇，該2 人具有犯意聯絡及行為分擔，不
      論新法或舊法，均應論以共同正犯，是修法後之規定並無
      較有利於被告之情形，依刑法第2條第1項前段，應適用修
      正前刑法第28條之規定。
（五）刑法第55條後段關於牽連犯之規定於94年1月7日該次修正
      中業已刪除，惟修正後無論係論以數罪併罰或論以想像競
      合，均無較有利於被告之情形，是依刑法第2條第1項前段
      ，應認被告所犯行使偽造私文書罪及詐欺取財二罪間，有
      手段、目的之牽連關係，為牽連犯，應從一重論以行使偽
      造私文書罪。
（六）被告2 人為上開行使偽造私文書及詐欺取財犯行，其犯罪
      時間係在96年4月24 日以前，合於中華民國九十六年罪犯
      減刑條例所定之減刑條件，爰依法減其刑期二分之一。
（七）按犯最重本刑為5 年以下有期徒刑以下之刑之罪，依中華
      民國九十六年罪犯減刑條例規定減為6 月以下有期徒刑者
      ，應於為減刑裁判時，併諭知易科罰金之折算標準，中華
      民國九十六年罪犯減刑條例第9 條定有明文。又刑法第41
      條第1 項前段關於易科罰金之規定，新法修正為「犯最重
      本刑為五年以下有期徒刑以下之刑之罪，而受六個月以下
      有期徒刑或拘役之宣告者，得以新臺幣一千元、二千元或
      三千元折算一日，易科罰金」，惟依被告行為時之刑罰法
      律，即修正前第41條第1 項前段：「犯最重本刑為五年以
      下有期徒刑以下之刑之罪，而受六個月以下有期徒刑或拘
      役之宣告，因身體、教育、職業、家庭之關係或其他正當
      事由，執行顯有困難者，得以一元以上三元以下折算一日
      ，易科罰金」，及刪除前罰金罰鍰提高標準條例第2 條關
      於「依刑法第四十一條易科罰金者，均就其原定數額提高
      為一百倍折算一日；法律所定罰金數額未依本條例提高倍
      數，或其處罰法條無罰金刑之規定者，亦同」等規定，易
      科罰金之折算標準最高為銀元300元即新臺幣900元，最低
      為銀元100元即新臺幣300元，經比較修正前、後關於易科
      罰金之折算標準，修正後之新法無較有利於被告之情形，
      爰依刑法第2條第1項前段適用修正前刑法第41條第1 項前
      段及刪除前罰金罰鍰提高標準條例第2條之規定。
（八）爰審酌被告2 人均無前科，素行良好，有臺灣高等法院被
      告前案紀錄表在卷可憑，坦承犯行，態度尚稱良好，因被
      告甲○○經商失敗，資金周轉不靈，遂要求被告丙○○參
      與本件犯行，被告甲○○顯居於主導地位，其2 人一時失
      慮，致罹刑章，雖有可憫之處，惟詐得之數額達300 多萬
      元，告訴人之損害亦不可謂輕，被告2 人復未能徵得告訴
      人之原諒，與之達成和解等情狀，分別量處被告2 人如主
      文所示之刑，並依中華民國九十六年罪犯減刑條例減其宣
      告刑，並諭知易科罰金之折算標準。
（九）被告甲○○偽造許美麗之印章乙枚，雖未扣案，然無證據
      顯示業已滅失，爰依刑法第219 條宣告沒收之。偽造之契
      約書正本，係被告甲○○所有，供詐欺取財所用之物，業
      據被告甲○○供陳在卷，雖未扣案，然亦無證據顯示業已
      滅失，爰依修正前刑法第38條第1項第2款宣告沒收之，該
      偽造之契約書正本上偽造之許美麗署押4 枚、偽造之許美
      麗印文24枚（他字524號卷第510頁）已因該偽造契約書正
      本之沒收而包括在內，爰不另為沒收之諭知。偽造之契約
      書影本業由被告丙○○提示交付予乙○○，該影本已非被
      告所有，自無從依修正前刑法第38條第1項第2款宣告沒收
      之，惟該影本上偽造之許美麗署押4 枚、偽造之許美麗印
      文24枚均應依刑法第219條宣告沒收之。
據上論斷，應依刑事訴訟法第273條之1第1項、第299條第1 項前
段，刑法2條第1項前段，修正前刑法第28條，刑法第216 條、第
210條，修正前刑法第339條第1項、第41條第1項前段、第55條後
段、第38條第1項第2款，刑法第219 條，罰金罰鍰提高標準條例
第1條前段，刪除前罰金罰鍰提高標準條例第2條，現行法規所定
貨幣單位折算新臺幣條例第2條，中華民國九十六年罪犯減刑條
例第2條第1項第3款、第7條、第9條，判決如主文。
本案經檢察官吳廣莉到庭執行職務。
中　　華　　民　　國　　96　　年　　7 　　月　　20　　日
                  刑事第二庭法  官  楊坤樵
以上正本證明與原本無異。
如不服本判決應於收受本判決後10日內向本院提出上訴書狀，並
應敘述具體理由。若未敘述理由者，應於上訴期間屆滿後20日內
向本院補提理由書狀(均須按他造當事人之人數附繕本)。
                            書記官  謝佩欣
中　　華　　民　　國　　96　　年　　7 　　月　　23　　日
附錄本案論罪科刑法條全文：
中華民國刑法第216條
（行使偽造變造或登載不實之文書罪）
行使第 210 條至第 215 條之文書者，依偽造、變造文書或登載
不實事項或使登載不實事項之規定處斷。
中華民國刑法第210條
（偽造變造私文書罪）
偽造、變造私文書，足以生損害於公眾或他人者，處 5 年以下有
期徒刑。
中華民國刑法第339條
（普通詐欺罪）
意圖為自己或第三人不法之所有，以詐術使人將本人或第三人之
物交付者，處5年以下有期徒刑、拘役或科或併科1千元以下罰金
。
以前項方法得財產上不法之利益或使第三人得之者，亦同。
前二項之未遂犯罰之。
附表：
一、偽造之「許美麗」印章1枚。
二、以「許美麗為出賣人、丙○○為買受人、買賣標的為宜蘭縣
    三星鄉○○段309號地號土地」偽造之契約書正本1份。
三、以「許美麗為出賣人、丙○○為買受人、買賣標的為宜蘭縣
    三星鄉○○段309 號地號土地」偽造之契約書影本內，偽造
    之許美麗署押4枚、偽造之許美麗印文24枚。
